【裁判字號】    89,易,1405
【裁判日期】    900417
【裁判案由】    違反電子遊戲場業管理條例
【裁判全文】
臺灣新竹地方法院刑事判決                        八十九年度易字第一四五號
    公  訴  人  臺灣新竹地方法院檢察署檢察官
    被      告  丙○○
                乙○○
    共      同
    選任辯護人  許美麗律師
                李明仙律師
右列被告等因違反電子遊戲場業管理條例案件，經檢察官聲請以簡易判決處刑（八十
九年度偵字第四九五三、六二六九號），本院判決如左：
    主  文
丙○○、乙○○均無罪。
    理  由
一、公訴意旨略以：被告丙○○、乙○○二人係夫妻關係，被告乙○○係設於新竹縣
    湖口鄉○○路七二號一樓「瑞華盛商行」之名義負責人，被告丙○○係實際負責
    人，其二人明知該商號未依電子遊戲場業管理條例規定辦理營業事業登記，竟自
    八十九年六月初起，共同在上址經營電子遊戲場業。迄同年七月三十日下午六時
    二十五分許，為警在上址查獲二十八台遊戲機，其中三台係以ＩＣ電子板形成、
    二十五台係以遊戲卡匣形成，並以新台幣十元兌換代幣一枚方式，供不特定人玩
    樂，並於該店內發現十二歲以上，十八歲未滿之少年周錦谷、廖日興、陳蔚泰三
    人逗留玩樂，因認被告丙○○、乙○○二人均涉違反違反電子遊戲場業管理條例
    之規定未經登記即經營電子遊戲場等語。
二、按犯罪事實應依證據認定之，無證據不得推定其犯罪事實。又不能證明被告犯罪
    者，應諭知無罪之判決，刑事訴訟法第一百五十四條、第三百零一條第一項定有
    明文。次按，電子遊戲場業，指設置本條例第四條所稱之「電子遊戲機」供不特
    定人益智娛樂場所之營利事業，電子遊戲場業管理條例第三條、第四條分別定有
    明文。
三、公訴人認被告丙○○、乙○○二人涉犯上開犯行，無非以：右開事實業據證人即
    客人周錦谷、廖日興、陳蔚泰三人證述在卷，並有新竹縣警察局竹北分局臨檢紀
    錄表、照片十六張。及瑞華盛商號電玩擺設圖等為其論據。
四、訊據被告丙○○、乙○○二人固均坦承有在瑞華盛商行內擺放二十八台遊樂機，
    惟均堅詞否認涉有上開犯行，被告丙○○辯稱：我所經營的是電視遊樂器，屬於
    經濟部所定義之「其他娛樂類」，我有向新竹縣政府辦理營利事業登記證，我並
    不是經營電子遊戲場，且我擺放的機台都一樣是使用抽換式卡匣再顯像於電視機
    ，警察看到的ＩＣ板其實是遊樂器的一部分即主機硬體板，因為電視遊樂器的價
    格不斐，我怕客人順手牽羊，平時都把主機硬體板以螺絲固定在機台底座上方較
    隱密處，我當時只是把這三台的主機硬體板取下散熱以延長使用壽命，並非這三
    台的形式與其他電視遊樂器不同等語。被告乙○○則以：我雖然是名義負責人，
    但是店內的事都是丙○○在管，我只有在他偶爾有事外出時看店而已等語置辯。
五、依據上開電子遊戲場業管理條例第三條開宗明義之規定可知，如行為人所擺設的
    機器不屬於該條例第四條所定義之電子遊戲機，則其所為即不是電子遊戲場業管
    理條例第二十二條所處罰的：未依本條例規定辦理營利事業登記即行經營電子遊
    戲場業之行為。而被告丙○○、乙○○二人所經營之瑞華盛商行，依據新竹縣政
    府於八十九年六月二十六日所核發之新縣商營字第ＯＯＯ四六九Ｏ五─七號營利
    事業登記證，其中第七項所定之准許營業項目中，第九款為：Ｊ７９９９０其他
    娛樂業（包括網際網路、電視遊樂器，但電子遊戲機除外），有上開新竹縣政府
    營利事業登記證影本一份在卷可憑，故本案所應審究的應係：被告丙○○、乙○
    ○二人在瑞華盛商行所擺放之遊戲機台是否屬於電子遊戲場業管理條例所稱之電
    子遊戲機─
（一）經查，
    (1)電子遊戲場業管理條例第四條第一項前段規定：本條例所稱之電子遊戲機，指
      利用電、電子、電腦、機械或其他類似方式操縱，以產生或顯示聲光影像、圖
      案、動作之遊樂機具，或利用上述方式操縱鋼珠或鋼片發射之遊樂機具。而同
      條第二項並將本條例所稱之電子遊戲機分成三類，即益智、鋼珠及娛樂類等，
      而上開三類之分類標準，依同條第三項之規定係由中央主管機關即經濟部定之
      。
    (2)再依據經濟部商業司於八十九年一月所製之公司行號營業項目代碼表中，將分
      類編號Ｊ７之娛樂業細分為：Ｊ７０１娛樂業，包括Ｊ７０１０１０電子遊
      藝場（另於同年六月八日以 (８９)經商字第八九二Ｏ九三二九號函修正為：
      「電子遊戲場業」，並定義為：依電子遊戲場業管理條例規定，指設置電子遊
      戲機供不特定人益智娛樂場所之營利事業。）、Ｊ７０１０２０遊樂園業等五
      小類，Ｊ７０２特殊娛樂業，包括Ｊ７０２０１０舞廳舞場經營業等四小類
      及Ｊ７９９其他娛樂業（定義為：凡從事Ｊ７０１至Ｊ７０２小類外其他娛
      樂業之行業）三類，有上開公司行號營業項目代碼表及經濟部八十九年六月八
      日（８９）經商字第八九二Ｏ九三二九號函各一份附卷可憑，是以，上開被告
      二人經核准得經營之Ｊ７９９９０其他娛樂業（包括網際網路、電視遊樂器，
      但電子遊戲機除外）之電視遊樂器，在經濟部的營業項目分類中，並不屬於相
      類於電子遊戲場之Ｊ７０１娛樂業類，而欲經營電子遊戲場也一定要取得營業
      項目代碼為Ｊ７０１０１０之營利事業登記證，始得為之。
    (3)又經濟部復於八十九年五月十九日，以經（八九）商字第八九Ｏ一三四九四號
      函，說明「其他娛樂業」是否屬於電子遊戲場業管理條例所規範範疇時，函覆
      ：其他娛樂業是指：利用電視遊樂器裝置提供卡匣供人操作娛樂，利用電
      腦功能以磁碟、光碟供人遊戲娛樂，及利用電腦擷取網際網路資料供人遊戲
      等三種營業型態，均非屬電子遊戲場業，有上開經濟部函文一份在卷可稽；且
      經濟部並函釋：以電視遊樂器及遊戲卡匣供人遊戲等方式或類似方式，收取費
     用之營業行為，應登記為Ｊ７９９９９０其他娛樂業，有經濟部八十七年十二
      月十五日經（八七）商字第八七二三Ｏ一八九號函一份附卷為佐。
    故，只要行為人取得營業項目為Ｊ７９９９９０其他娛樂業之營利事業登記，並
    確實經營屬於上開其他娛樂業定義之範圍，則其所為即非電子遊戲場業管理條例
    所得規範之範疇。
（二）公訴人認被告丙○○、乙○○二人在瑞華盛商行所擺放之二十八台遊戲機中，
      三台係以ＩＣ電子板形成、二十五台係以遊戲卡匣形成，而認均觸法，惟其中
      二十五台以遊戲卡匣形成之遊戲機，即應屬於上開利用電視遊樂器裝置提供卡
      匣供人操作娛樂，為「其他娛樂業」之範圍，公訴人尚有誤會，而另三台遊戲
      機（即偵查卷第十五頁上方照片第１、２、３台）到底是否均係相同於其他遊
      戲機係以抽換之遊戲卡匣為軟體之電視遊樂器，而同屬上開利用電視遊樂器裝
      置提供卡匣供人操作娛樂之營業型態？
    (1)次查，欲以電視遊樂器娛樂，光憑電視機及遊戲卡匣並無法顯像娛樂，此為眾
      所週知之理，即除有電視機提供影像外，須有一電視遊樂器機台以供放置遊戲
      卡匣，而本案中被告丙○○所設置之電視遊樂器除有可抽換式卡匣（Ａ）以提
      供各種遊戲選擇外，復有主機硬體板（Ｂ）即積體電路板及主機框架（Ｃ），
      三者缺一不可，此有照片十六幀附於本院卷內可稽；相較於偵查卷第十五頁所
      示之二張由警員在查獲當天所拍攝之照片以觀，當時現場所擺設之遊樂機在外
      觀上均相同，公訴人所指三台以電子板形成的遊樂機，其畫面亦均開啟，照片
      中經打開的電視機底下之木頭櫃，乍看之下固未見到有可抽換式卡匣（Ａ），
      惟在木頭櫃內，除了上開擺放在木頭櫃下方的主機硬體板（Ｂ）外，並有多條
      電線連結旁邊的電源器及木頭櫃上方照片未能照到之處，再核對本院卷內照片
      編號第七至十六幀所示，偵查卷第十五頁中木頭櫃下方的主機硬體板（Ｂ）以
      多條電線連結到木頭櫃上方照片未能照到之處，應係固定住的主機框架（Ｃ）
      及可抽換式卡匣（Ａ），因警員並未將擺放在木頭櫃下方的主機硬體板（Ｂ）
      到底以電線連結至何處拍照存證或實際勘查而無法確認，但是否以此即能論定
      該三台遊樂機與瑞華盛商行內其他二十五台外觀上一樣之遊樂機不同，且均非
      以遊戲卡匣形成？
    (2)再經本院傳訊證人即當日當場查獲之警員丁○○、甲○○、己○○及戊○○等
      四人，固均證稱當時打開木頭櫃只有看到如偵查卷第十五頁所示一片單獨的Ｉ
      Ｃ板即上開主機硬體板（Ｂ），但經訊以其等有無實際操作或了解該機器是否
      要加上遊戲卡匣（Ａ）才能運作，及其等有無檢視電線所連結之處是否是放置
      可抽換式卡匣（Ａ）與固定卡匣的主機框架（Ｃ）時，竟均答稱：沒有（見本
      院九十年三月二十九日審理筆錄），則證人四人對此重要之點竟均未注意，被
      告二人雖稱上開機器仍如查獲當時地放置，但本院於起訴後縱使再行勘驗現場
      亦不能證明即為當時之現場，故不再行勘驗現場，然以現存之證據並無法證明
      上開三部遊樂機係非以遊戲卡匣形成，且依據偵查卷第十五頁照片所示，該塊
      ＩＣ板亦經上開證人指認即係本院卷內之主機硬體板（Ｂ），再以上開木頭櫃
      內之佈局，應可認此三台機器均係由上開主機硬體板（Ｂ）、主機框架（Ｃ）
      及可抽換式卡匣（Ａ）三者組合成的電視遊樂器無訛。
    (3)既然本院認定被告二人在瑞華盛商行所擺設的都是以遊戲卡匣形成、利用電視
      遊樂器裝置供人操作娛樂之電視遊樂器，依據上開法令及中央主管機關依據電
      子遊戲場業管理條例第四條第三項所發布之上開函令及被告二人事前業已取得
      新竹縣政府關於經濟部所定Ｊ７９９９９０其他娛樂業之營利事業登記，則被
      告二人之行為自非所謂經營電子遊戲場業。至於本院依據上開證人另均證稱平
      時經過該店時，均看到是被告乙○○在看店而不採信被告乙○○雖辯稱其只是
      偶爾幫忙其夫及另被告丙○○經營之辯解，但因被告丙○○、乙○○二人之行
      為既不屬於經營電子遊戲場業，是其辯解已無必要一一駁斥，併此敘明。
    此外，復查無其他積極證據，以證明被告丙○○、乙○○二人犯有公訴人所指之
    犯行，依據首揭法條及說明，本院自應對被告丙○○、乙○○二人均為無罪之諭
    知，以免冤抑。
六、據上論斷，應依刑事訴訟法第三百零條第一項，判決如主文。
本案經檢察官吳金棟到庭執行職務。
中      華      民      國    九十      年      四      月     十七     日
                                  臺灣新竹地方法院刑事第一庭
                                      法  官  遲  中  慧
右正本證明與原本無異。
如不服本判決，應於判決送達後十日內向本院提出上訴狀( 應附繕本 )，上訴於
臺灣高等法院。
                                      書記官 龔  柏  萃
中      華      民      國    九十      年      四      月     十七     日


司法院資訊處製作；財團法人民間司法改革基金會備份。
